臺灣臺中地方法院刑事判決　
111年度金訴字第1362號
公  訴  人  臺灣臺中地方檢察署檢察官
被      告  蔡宗城


上列被告因詐欺等案件，經檢察官提起公訴（111年度偵字第223
42號），本院判決如下：
    主    文
蔡宗城三人以上共同犯詐欺取財罪，處有期徒刑壹年貳月，併科
罰金新臺幣壹萬元，罰金如易服勞役，以新臺幣壹仟元折算壹日
。緩刑參年，並應依附件所示本院調解程序筆錄所載內容履行給
付義務。未扣案犯罪所得新臺幣貳仟陸佰元沒收，於全部或一部
不能沒收或不宜執行沒收時，追徵其價額。
    犯罪事實
一、蔡宗城於民國111年3月7日前之某日，在社群網站臉書社團
    閱覽到徵才廣告後，即以通訊軟體LINE與真實姓名及年籍均
    不詳之暱稱「曉希（愛心圖案）」之成年女子（下稱暱稱「
    曉希」）聯繫，得知提供金融帳戶及虛擬貨幣電子錢包，並
    依真實姓名及年籍均不詳之暱稱「快雪時晴-經理」之成年
    男子（下稱暱稱「快雪時晴」）指示，以匯入金融帳戶款項
    購買虛擬貨幣後轉匯至其他虛擬貨幣電子錢包，即能賺取匯
    入款項1%作為報酬。蔡宗城依其智識程度及一般社會生活經
    驗，知悉一般人均可自行申請金融帳戶、虛擬貨幣電子錢包
    使用，如非意圖供詐欺取財犯罪使用，應無支付報酬使用他
    人金融帳戶、虛擬貨幣電子錢包，並要求他人將款項轉換為
    虛擬貨幣後再轉匯至他處之必要，而已預見暱稱「曉希」、
    「快雪時晴」係詐欺者，其提供金融帳戶、虛擬貨幣電子錢
    包供真實身分不明之暱稱「曉希」、「快雪時晴」等人使用
    ，該金融帳戶、虛擬貨幣電子錢包極可能淪為收受、轉匯贓
    款之工具，與詐欺取財之財產犯罪密切相關，轉帳款項目的
    應係為製造金流斷點，以隱匿該不法所得之去向。詎蔡宗城
    為圖賺取報酬，基於縱其提供之帳戶及虛擬貨幣電子錢包遭
    作為詐欺取財收取贓款，由其轉匯款項以隱匿詐欺犯罪所得
    來源及去向，亦不違背其本意之三人以上共同詐欺取財、隱
    匿詐欺所得去向之一般洗錢不確定犯意，與暱稱「曉希」、
    「快雪時晴」暨其他詐欺成員，共同意圖為自己不法所有，
    基於上開犯意聯絡，⒈由蔡宗城將其申設之中國信託商業銀
    行帳號000-000000000000號帳戶（下稱中信銀行帳戶）之帳
    號告知暱稱「曉希」，並向英屬維京群島商幣託科技有限公
    司臺灣分公司（下稱幣託公司）申設會員帳戶（綁定之金融
    帳戶為蔡宗城申設上開中信銀行帳戶）後，⒉推由真實姓名
    及年籍均不詳之詐欺者於111年3月15日下午3時21分許，撥
    打電話予林灑珠並佯稱為林灑珠之表弟，而與林灑珠互加為
    通訊軟體LINE好友後，於111年3月18日中午12時許撥打通訊
    軟體LINE語音電話予林灑珠，接續佯稱：因投資需要款項但
    印章放在國外，目前無法提領，而需借款云云，致使林灑珠
    誤信為真，因而陷於錯誤，於同日中午12時47分許，匯款新
    臺幣（下同）26萬元至上開中信帳戶內。⒊待款項入帳後，
    蔡宗城即依照暱稱「快雪時晴」指示，將林灑珠上開匯款扣
    除約定報酬2,600元後（按實際匯款金額為37萬1,000元）轉
    帳至蔡宗城申設幣託帳戶之會員入金虛擬帳號，並以該款項
    加值購買虛擬貨幣USDT（下稱泰達幣），再將所購得泰達幣
    轉入暱稱「快雪時晴」所提供之虛擬貨幣電子錢包，以製造
    金流斷點，致無從追查前揭犯罪所得之去向，而隱匿上開詐
    欺犯罪所得。嗣林灑珠察覺有異報警處理，始循線查悉上情
    。　　
二、案經林灑珠訴由臺中市政府警察局清水分局報告臺灣臺中地
    方檢察署檢察官偵查起訴。
    理    由
一、證據能力部分
  ㈠以下本案所引用被告以外之人於審判外之言詞或書面陳述，
    均經本院於審判時當庭直接提示而為合法調查，檢察官、被
    告蔡宗城均同意作為證據（見本院卷第59頁），本院審酌前
    開證據作成或取得狀況，均無非法或不當取證之情事，亦無
    顯不可信情況，故認為適當而均得作為證據。是前開證據，
    依刑事訴訟法第159條之5規定，均具有證據能力。
  ㈡除法律另有規定外，實施刑事訴訟程序之公務員因違背法定
    程序取得之證據，其有無證據能力之認定，應審酌人權保障
    及公共利益之均衡維護，刑事訴訟法第158條之4定有明文。
    本案所引用之非供述證據，並無證據證明係實施刑事訴訟程
    序之公務員違背法定程序所取得，且檢察官、被告均未表示
    無證據能力，自應認均具有證據能力。
二、認定犯罪事實所憑證據及理由
　　上開犯罪事實，業經被告於本院審理時坦承不諱，核與告訴
    人林灑珠於警詢指訴情節相符（見偵卷第69、70頁），並有
    被告與暱稱「曉希」、「快雪時晴」、工作群組間通訊軟體
    對話內容翻拍照片59張、虛擬貨幣交易平臺「BitoPro」App
    錢包之截圖4張、中信帳戶之帳戶明細資料截圖1張、天頂合
    作責任切結書、中信帳戶基本資料及交易明細、泓科科技（
    幣託BitoEX）投單、回覆內容及電子郵件資料各1份、告訴
    人與暱稱「一帆風順」間通訊軟體對話內容翻拍照片7張、
    告訴人提出匯款執據、銀行帳戶存摺內頁交易明細影本、幣
    託公司111年6月1日幣託法字第Z0000000000號函檢送蔡宗城
    用戶之基本資料及交易明細、「線上博奕娛樂城」網頁列印
    資料各1份在卷可稽（見偵卷第19至59、71至74、77、79、9
    9至109、117至122頁），足認被告之自白與上開事證相符，
    堪以採信。綜上所述，本案事證明確，被告犯行堪以認定，
    應依法論科。
三、論罪科刑
  ㈠適用法律之說明
　　⒈被告主觀上已預見其依暱稱「曉希」、「快雪時晴」指示
      提供金融帳戶、將告訴人匯入款項儲值購買泰達幣後，再
      將該泰達幣轉至其他虛擬貨幣電子錢包，係遂行詐欺犯行
      分工之一環，意在規避查緝，並藉此製造金流斷點，以掩
      飾或隱匿詐欺被害人之犯罪所得，當屬不法行為，卻置犯
      罪風險於不顧，聽從暱稱「曉希」、「快雪時晴」指示，
      從事前揭不法之收款、轉帳行為；復參以被告於本院審理
      時陳述：其有與暱稱「曉希」、「快雪時晴」通過電話，
      暱稱「曉希」係成年女性、暱稱「快雪時晴」則為成年男
      性等語等語（見本院卷第61、62頁），是依被告之認知，
      參與本案者尚包括暱稱「曉希」、「快雪時晴」，堪認被
      告主觀上確有三人以上共同詐欺取財，以及隱匿詐欺犯罪
      所得來源及去向之不確定故意。
　　⒉按洗錢防制法第15條之特殊洗錢罪，係在無法證明前置犯
      罪之特定不法所得，而未能依洗錢防制法第14條之一般洗
      錢罪論處時，始予適用。倘能證明人頭帳戶內之資金係前
      置之特定犯罪所得，即應逕以一般洗錢罪論處，自無適用
      特殊洗錢罪之餘地（最高法院108年度台上字第1744號判
      決要旨參照）。過去實務認為，行為人對犯特定犯罪所得
      之財物或利益作直接使用或消費之處分行為，或僅將自己
      犯罪所得財物交予其他共同正犯，祇屬犯罪後處分贓物之
      行為，非本條例所規範之洗錢行為，惟依新法規定，倘行
      為人意圖掩飾或隱匿特定犯罪所得來源，而將特定犯罪所
      得直接消費處分，甚或交予其他共同正犯予以隱匿，或由
      共同正犯以虛假交易外觀掩飾不法金流移動，即難認僅單
      純犯罪後處分贓物之行為，應仍構成新法第2條第1或2款
      之洗錢行為（最高法院108年度台上字第3086號判決意旨
      參照）。被告所為該當刑法第339條之4第1項第2款，已如
      前述。而該條項為法定刑1年以上7年以下有期徒刑之罪，
      屬洗錢防制法第3條第1款所規定之特定犯罪。被告、暱稱
      「曉希」、「快雪時晴」及其他詐欺成員，就本案對告訴
      人所為加重詐欺取財犯行，係使告訴人將款項匯入中信銀
      行帳戶，而後由被告將款項儲值至其申設虛擬貨幣電子錢
      包帳戶購買泰達幣，再依暱稱「快雪時晴」指示將購得泰
      達幣轉入指定之虛擬貨幣電子錢包，以隱匿其等詐欺所得
      去向，所為已切斷資金與當初犯罪行為之關聯性，隱匿犯
      罪行為或該資金不法來源或本質，使偵查機關無法藉由資
      金之流向追查犯罪者，核與洗錢防制法第14條第1項一般
      洗錢罪之要件相合。
  ㈡核被告所為，係犯刑法第339條之4第1項第2款之三人以上共
    同犯詐欺取財罪、洗錢防制法第14條第1項之一般洗錢罪。
  ㈢被告與暱稱「曉希」、「快雪時晴」暨其他詐欺成員間，就
    所犯上開加重詐欺及一般洗錢犯行，具有犯意聯絡與行為分
    擔，並分工合作、互相利用他人行為以達犯罪目的及行為分
    擔，為共同正犯。
  ㈣被告所為上開各罪，有部分行為重疊之情形，係一行為觸犯
    數罪名之想像競合犯，應依刑法第55條規定，從一重之三人
    以上共同詐欺取財罪處斷。
  ㈤按洗錢防制法第16條第2項規定：「犯前2條之罪，在偵查或
    審判中自白者，減輕其刑」。又按想像競合犯之處斷刑，本
    質上係「刑之合併」。其所謂從一重處斷，乃將想像競合犯
    組成之評價上數罪，合併為科刑一罪，其所對應之刑罰，亦
    合併其評價上數罪之數法定刑，而為一個處斷刑。易言之，
    想像競合犯侵害數法益者皆成立犯罪，論罪時必須輕、重罪
    併舉論述，同時宣告所犯各罪名，包括各罪有無加重、減免
    其刑之情形，亦應說明論列，量刑時併衡酌輕罪部分量刑事
    由，評價始為充足，然後依刑法第55條前段規定「從一重處
    斷」，非謂對於其餘各罪可置而不論。因此，法院決定處斷
    刑時，雖以其中最重罪名之法定刑，做為裁量之準據，惟於
    裁量其輕重時，仍應將輕罪合併評價在內（最高法院109年
    度台上字第4405、4408號判決要旨參照）。查被告就本案關
    於一般洗錢犯行部分，於本院審理時坦承不諱，依上開規定
    原應減輕其刑。雖依照前揭說明，被告就本案犯行係從一重
    論處3人以上共同犯加重詐欺取財罪，然就被告此部分想像
    競合輕罪應減刑部分，本院於依照刑法第57條量刑時，將併
    予審酌。
  ㈥爰以行為人之責任為基礎，審酌被告不思循正當途徑以謀取
    生活所需，無視政府宣誓掃蕩詐騙取財犯罪之決心，為圖不
    法利益，擔任提供上開金融帳戶、虛擬貨幣電子錢包並轉匯
    詐欺贓款之詐欺車手，破壞社會人際彼此間之互信基礎，並
    使告訴人損失上開金額之款項，且該財產損失難以追償，犯
    罪所生損害非輕。另考量被告係負責提供金融帳戶供匯款並
    配合轉匯款項等參與犯罪情節，非屬參與加重詐欺、一般洗
    錢犯行核心份子，僅屬被動聽命行事角色，參以其於本院審
    判中終能坦承犯行之犯後態度，並已與告訴人成立調解等情
    （見本院卷第69頁），兼衡被告之犯罪動機、智識程度及生
    活狀況等（詳如本院卷第63、64頁所示）一切情狀，量處如
    主文所示之刑，並就罰金刑部分，諭知易服勞役之折算標準
    。
  ㈦緩刑
　　⒈按受2年以下有期徒刑、拘役或罰金之宣告，而未曾因故意
      犯罪受有期徒刑以上刑之宣告，認以暫不執行為適當者，
      得宣告2年以上5年以下之緩刑，其期間自裁判確定之日起
      算，刑法第74條第1項第1款定有明文。現代刑法傾向採取
      多元而有彈性之因應方式，對行為人所處刑罰執行與否，
      多以刑罰對於行為人之矯正及改過向善作用而定。如認行
      為人對於社會規範之認知及行為控制能力尚無重大偏離，
      僅因偶發犯罪，執行刑罰對其效用不大，祇須為刑罰宣示
      之警示作用，即為已足，此時即非不得延緩其刑之執行，
      並藉違反緩刑規定將入監執行之心理強制作用，並佐以保
      護管束之約制，謀求行為人自發性之矯正及改過向善。
　　⒉本院審酌被告未曾因故意犯罪受有期徒刑以上刑之宣告，
      有臺灣高等法院被告前案紀錄表1份在卷可稽（見本院卷
      第71頁），其一時失慮，致觸犯本案罪刑，雖本案所犯加
      重詐欺罪不法內涵高、法定刑亦重，惟被告於本院審理時
      終能坦承犯行，且其犯罪情節俱尚未至無可原宥之程度，
      又被告已與告訴人達成調解，有本院調解程序筆錄1份在
      卷可參（見本院卷第69、70頁），足見被告尚有悔悟之意
      ，且告訴代理人亦表示同意給予被告自新機會等語（見本
      院卷第65頁），如令被告入監執行，對其人格發展及將來
      復歸社會之適應，未必有所助益。綜核上情，認被告歷經
      本案偵審之程序，應足使其心生警惕，尚無令其入監以監
      禁方式加以矯正之必要，因認其上開宣告之刑，以暫不執
      行為適當，爰依刑法第74條第1項第1款之規定，諭知被告
      如主文所示緩刑。又緩刑宣告，得斟酌情形，命犯罪行為
      人向被害人支付相當數額之財產或非財產上之損害賠償，
      且應附記於判決書內，刑法第74條第2項第3款、第3項定
      有明文。本院斟酌被害人之權益，並給予被告自新機會，
      為確保被告於緩刑期間，就未履行給付部分，能按上開調
      解筆錄所承諾之賠償金額以及付款方式履行，以確實收緩
      刑之功效，爰併命被告應依與告訴人之調解筆錄內容履行
      如附件所示之賠償義務。若被告不履行上開負擔，且情節
      重大足認原宣告之緩刑難收其預期效果，而有執行刑罰之
      必要者，依刑法第75條之1第1項第4款之規定，檢察官得
      向法院聲請撤銷其緩刑之宣告，附此敘明。
四、沒收部分
　㈠按犯罪所得，屬於犯罪行為人者，沒收之。但有特別規定者
    ，依其規定。前二項之沒收，於全部或一部不能沒收或不宜
    執行沒收時，追徵其價額，刑法第38條之1第1項、第3項分
    別定有明文。查被告於本院審理時供稱：其實際拿到告訴人
    匯入款項之1%即2,600元作為報酬等語（見本院卷第63頁）
    ，且有被告與暱稱「快雪時晴」間通訊軟體對話內容翻拍照
    片2張、中信帳戶之帳戶明細資料截圖1張在卷可佐（見偵卷
    第32、41頁），足認被告因本案實際取得之犯罪所得為2,60
    0元，應依刑法第38條之1第1項前段、第3項規定宣告沒收，
    於全部或一部不能沒收或不宜執行沒收時，追徵其價額。
　㈡按宣告前二條之沒收或追徵，有過苛之虞、欠缺刑法上之重
    要性、犯罪所得價值低微，或為維持受宣告人生活條件之必
    要者，得不宣告或酌減之，刑法第38條之2第2項分別定有明
    文。另按洗錢防制法第18條第1項規定：「犯第14條之罪，
    其所移轉、變更、掩飾、隱匿、收受、取得、持有、使用之
    財物或財產上利益，沒收之。」本條係採義務沒收主義，對
    於洗錢標的之財物或財產上利益，不問是否屬於行為人所有
    ，均應依本條規定宣告沒收。且本條係針對洗錢標的所設之
    特別沒收規定，至於洗錢行為標的所生之孳息及洗錢行為人
    因洗錢犯罪而取得對價給付之財產利益，暨不能或不宜執行
    沒收時之追徵、沒收財產發還被害人部分，則仍應回歸適用
    刑法相關沒收規定（最高法院111年度台上字第872、879號
    判決要旨參照）。是除上述洗錢防制法第18條第1項前段規
    定洗錢標的沒收之特別規定外，刑法第38條之2第2項沒收相
    關規定，於本案亦有其適用。經查，被告將本案加重詐欺所
    得及一般洗錢款項扣除前述報酬後，儲值至其申設虛擬貨幣
    電子錢包帳戶購買泰達幣，再依暱稱「快雪時晴」指示將購
    得泰達幣轉入指定之虛擬貨幣電子錢包，業經認定如前，是
    本案洗錢標的雖未能實際合法發還告訴人，然審酌被告係以
    將詐欺所得款項依暱稱「快雪時晴」指示購買泰達幣並轉帳
    至他處之方式犯一般洗錢罪，顯非居於主導犯罪地位及角色
    ，爰依刑法第38條之2第2項規定，不予宣告沒收，附此敘明
    。
據上論斷，應依刑事訴訟法第299條第1項前段，洗錢防制法第14
條第1項，刑法第11條前段、第28條、第339條之4第1項第2款、
第55條、第42條第3項、第74條第1項第1款、第2項第3款、第38
條之1第1項前段、第3項，刑法施行法第1條之1第1項，判決如主
文。
本案經檢察官廖志祥提起公訴，檢察官陳敬暐到庭執行職務。
中　　華　　民　　國　　111 　年　　12　　月　　13　　日
                  刑事第四庭  審判長法  官 唐中興
                                    法  官 李宜娟
                                    法  官 李怡真
以上正本證明與原本無異。
如不服本判決應於收受送達後20日內向本院提出上訴書狀，並應
敘述具體理由；其未敘述上訴之理由者，應於上訴期間屆滿後20
日內向本院補提理由書（均須按他造當事人之人數附繕本）「切
勿逕送上級法院」。
告訴人或被害人如不服判決，應備理由具狀向檢察官請求上訴，
上訴期間之計算，以檢察官收受判決正本之日起算。
　　　　                            書記官 林怡君
中　　華　　民　　國　　111 　年　　12　　月　　15　　日
附錄本案論罪科刑法條全文：
洗錢防制法第14條
有第二條各款所列洗錢行為者，處7年以下有期徒刑，併科新臺
幣5百萬元以下罰金。
前項之未遂犯罰之。
前二項情形，不得科以超過其特定犯罪所定最重本刑之刑。

中華民國刑法第339條之4
犯第339條詐欺罪而有下列情形之一者，處1年以上7年以下有期
徒刑，得併科1百萬元以下罰金：
一、冒用政府機關或公務員名義犯之。
二、三人以上共同犯之。
三、以廣播電視、電子通訊、網際網路或其他媒體等傳播工具，
    對公眾散布而犯之。
前項之未遂犯罰之。